臺灣臺南地方法院臺南簡易庭民事判決
111年度南簡字第142號
原      告  阮玉幸
被      告  張佳樺

上列當事人間請求返還會款事件，本院於民國111年3月29日言詞
辯論終結，判決如下：
    主      文
被告應給付原告新臺幣258,000元，及自民國111年1月6日起至清
償日止，按週年利率百分之5計算之利息。
訴訟費用新臺幣2,760元由被告負擔。
本判決得假執行。但被告如以新臺幣258,000元為原告預供擔保
，得免為假執行。
    事實及理由
一、原告主張：原告參加被告邀集之⑴會期自民國108年4月10日
    起至110年4月10日止，共25會，每會新臺幣（下同）5,000
    元，利息固定1,000元；⑵會期自109年7月10日起至111年9月
    10日止，共29會，每會5,000元，利息固定1,000元之2合會
    ，每一合會各參加2會。上開⑴合會已結束，原告共繳納23個
    會期之會款，可取得之合會金為276,000元【計算式：（5,0
    00元＋1,000元）×23×2＝276,000元】；⑵合會則進行7會後止
    會，原告已繳納70,000元會款（5,000元×7×2＝70,000元），
    加計利息14,000元（1,000元×7×2＝14,000元）後為84,000元
    。上開金額扣除被告配偶先前清償之102,000元後，尚餘258
    ,000元，爰依合會之法律關係請求被告返還上開會款。並聲
    明：被告應給付原告258,000元，及自起訴狀繕本送達翌日
    起至清償日止，按週年利率百分之5計算之利息。
二、被告則以：對原告有參加被告所召集之合會及積欠被告258,
    000元無意見，願意還錢，但每月僅能還1,000元，如以後有
    錢的話會多還原告，現在無力負擔等語為辯。
三、按首期合會金不經投標，由會首取得，其餘各期由得標會員
    取得。會員應於每期標會後3日內交付會款。會首應於前項
    期限內，代得標會員收取會款，連同自己之會款，於期滿之
    翌日前交付得標會員。逾期未收取之會款，會首應代為給付
    。因會首破產、逃匿或有其他事由致合會不能繼續進行時，
    會首及已得標會員應給付之各期會款，應於每屆標會期日平
    均交付於未得標之會員。但另有約定者，依其約定。會首就
    已得標會員依前項規定應給付之各期會款，負連帶責任。會
    首或已得標會員依第1項規定應平均交付於未得標會員之會
    款遲延給付，其遲付之數額已達兩期之總額時，該未得標會
    員得請求其給付全部會款。民法第709條之5、第709條之7第
    1、2項、第709條之9第1、3項分別定有明文。又應付利息之
    債務，其利率未經約定，亦無法律可據者，週年利率為百分
    之5，此為民法第203條所明定。原告主張之上開事實，業據
    其提出越南文會單2紙暨其譯本為憑（見本院調字卷第15至2
    1頁），且為被告所不爭執，堪信為真實。被告既為上開二
    合會之會首，就上述⑴合會，應收取會款後交付予原告，或
    負代為給付之責；而上述⑵合會止會後，被告就已得標之7會
    會員每月應平均交付予未得標會員之會款，負連帶責任，而
    依被告自陳⑵合會係於110年3月時止會（見本院卷第31頁）
    ，則迄今應平均交付予原告之會款數額已達兩期以上，是原
    告依合會之法律關係，請求被告給付合會金、會款合計258,
    000元，及自起訴狀繕本送達被告翌日即111年1月6日（見本
    院調字卷第37頁送達證書）至清償日止，按週年利率百分之
    5計算之遲延利息，為有理由，應予准許。至被告雖另辯稱
    其現無力清償，惟此僅係履行及清償能力之問題，與被告應
    負之清償責任無涉，附此敘明。
四、末按訴訟費用，由敗訴之當事人負擔；法院為終局判決時，
    應依職權為訴訟費用之裁判，民事訴訟法第78條及第87條第
    1項分別定有明文。經查本件訴訟費用額為2,760元（依原告
    原請求金額272,000元計算之第一審裁判費為2,980元，嗣原
    告減縮請求為258,000元，第一審裁判費為2,760元，就上開
    減縮部分所繳納裁判費應由原告自行負擔），此外別無其他
    支出，爰依上開規定確定訴訟費用之負擔如主文第二項所示
    。
五、本件係就民事訴訟法第427條第1項規定之簡易訴訟事件所為
    被告敗訴之判決，依同法第436條第2項準用第389條第1項第
    3款規定，應依職權宣告假執行，並依同法第392條第2項規
    定，依職權宣告被告如預供擔保後，得免為假執行。
六、據上論結，本件原告之訴為有理由，依民事訴訟法第436條
    第2項、第78條、第87條第1項、第389條第1項第3款、第392
    條第2項，判決如主文。 
中　　華　　民　　國　　111 　年　　4 　　月　　12　　日
                  臺南簡易庭  法  官  張玉萱
以上正本係照原本作成。
如不服本判決，應於送達後20日內，向本院提出上訴狀並表明上
訴理由，如於本判決宣示後送達前提起上訴者，應於判決送達後
20日內補提上訴理由書（須附繕本），如委任律師提起上訴者，
應一併繳納上訴審裁判費。
中　　華　　民　　國　　111 　年　　4 　　月　　13　　日
                              書記官  鄭伊汝